【裁判字號】    97,消債更,237
【裁判日期】    970731
【裁判案由】    更生事件
【裁判全文】
臺灣臺北地方法院民事裁定           97年度消債更字第237號
聲  請  人
即  債務人  甲○○
                        5樓
上列聲請人聲請消費者債務清理更生事件，本院裁定如下：
    主  文
聲請駁回。
聲請費用由聲請人負擔。
    理  由
一、按聲請更生或清算不合程式或不備其他要件者，法院應以裁
    定駁回之，但其情形可以補正者，法院應定期間先命補正，
    消費者債務清理條例（下稱消債條例）第8條定有明文。又
    按債務人與金融機構協商成立者，不得聲請更生或清算。但
    因不可歸責於己之事由，致履行顯有重大困難者，不在此限
    ；本條例施行前，債務人依金融主管機關協調成立之中華民
    國銀行公會會員辦理消費金融案件無擔保債務協商機制與金
    融機構成立之協商，準用前項之規定，復為同條例第151條
    第5項、第6項所明定。再按更生之聲請有下列情形之一者，
    應駁回之：一、債務人曾依本條例或破產法之規定而受刑之
    宣告；二、債務人曾經法院認可和解、更生或調協，因可歸
    責於己之事由，三、債務人經法院通知，無正當理由而不到
    場，或到場而不為真實之陳述，或拒絕提出關係文件或為財
    產變動狀況之報告，消債條例第46條亦有明文。準此，債務
    人如於清債條例施行前，已利用金融主管機關協調成立之中
    華民國銀行公會會員辦理消費金融案件無擔保債務協商機制
    ，與金融機構成立協商，即須依約清償債務，不得依消債條
    例聲請更生，蓋該債務清償方案係經債務人行使程序選擇權
    而與債權人締結之債務清理契約，其即應受該契約之拘束。
    且消債條例更生之規範目的，係在維持債務人基本生活之情
    況下，於債務人之能力範圍內盡力清償債務，非謂債務人得
    任意利用債務清理程序減輕債務。是為避免債務人針對已成
    立之協商方案任意毀諾，濫用更生或清算之債務清理程序，
    須債務人於協商成立後因不可歸責於己之事由，致其無法履
    行原定清償方案，方例外得依消債條例聲請更生或清算。
二、本件聲請意旨略以：伊於消債條例施行前之民國95年間與安
    泰銀行達成協商後，每月須繳新台幣（下同）2萬7,485元，
    利息為5％，前後繳了1年多，但因計程車工作收入不穩定，
    加上需大量花費油資，當時每月實際收入約4萬5,000元至5
    萬元，但每月工作所花費油資需約2萬1,000元，故每月淨收
    入僅約2萬5,000元至3萬元，另於96年1月至同年11月間向伊
    妹陳淑華請求資助12萬元，至96年12月後，因伊妹已停止資
    助，扣掉生活負擔費用後，已無力繼續繳款，導致毀諾情形
    ，為此聲請更生等語。
三、經查，本件聲請人上開聲請，固據其提出財產及收入狀況說
    明書、債權人清冊、戶籍謄本、協議書、無擔保債務還款計
    畫、安泰商業銀行通知函、借據、水費收據、瓦斯費通知單
    、電費繳費通知、統一發票、估價單工會會員繳費收據、台
    北市計程車客運業駕駛人自備車輛參與經營契約書、寄行證
    明書、計程車營業執照、駕駛執照、96年度綜合所得稅各類
    所得資料清單金融聯合徵信中心資料等件為證。惟查，聲請
    人所提出之上開資料，不足以證明其所言屬實及其有因不可
    歸責於己之事由，致履行協商顯有重大困難之情事。復經本
    院於97年6月3日裁定命聲請人於10內補正：（一）95年利用
    中華民國銀行公會會員辦理消費金融事件無擔保協商機制，
    成立協商後，迄聲請更生之日止，依協商之約定，已按各期
    清償之金額及證明，另應表明自何時起未清償；（二）提出
    聲請前1年，聲請人所有銀行、郵局帳戶存摺影本及證券存
    摺影本；（三）聲請人向陳淑華借貸之款項如仍未清償，應
    將該筆款項記明於債權人清冊；（四）陳報設於同一戶籍之
    陳鎮裕、阮黎鴛水之財產及收入狀況說明書，並說明其對家
    計之負擔程度及計算方式；（五）受扶養人陳李美宋之最新
    全戶戶籍謄本（記事欄勿省略）、財產及收入狀況說明書，
    並應檢附近2年之國稅局綜合所得稅各類所得資料清單及近1
    年之財產歸屬資料清單；（六）受扶養人陳李美宋是否有領
    取老人津貼或其他補助？若有，其期間及金額，並應檢附相
    關證明文件；（七）聲請人就受扶養人陳李美宋每月實際支
    出之扶養金額為何（應列明計算方式，如有收據，應一併提
    出），該裁定已於97年6月20日送達聲請人，詎聲請人迄未
    補正，亦未提出任何說明，不僅有上開消費者債務清理條例
    第46條第3款所定情形。且因其未提出已依協商約定按各期
    清償之金額及證明、實際支出扶養金額及受扶養人之國稅局
    財產、所得清單等證明文件，致本院難認其有不可歸責於己
    致履行顯有重大困難之情事。準此，聲請人既未舉證其因不
    可歸責於己之事由致無法履行協商債務之事實，則其主張，
    自難採信。揆諸首揭說明，本件聲請人聲請更生，於法未合
    ，不應准許，爰裁定如主文。
中    華    民    國    97    年    7     月    31    日
                  民事第六庭    法      官  曾部倫
上為正本係照原本作成
如不服本裁定，應於裁定送達後10日內，以書狀向本院提出抗告
，並繳納抗告費新臺幣1千元
中    華    民    國    97    年    7     月    31    日
                                    書記官  謝梅琴


司法院資訊處製作；財團法人民間司法改革基金會備份。
